臺灣嘉義地方法院刑事附帶民事訴訟判決
原　　　告　李大偉
被　　　告　郭文燦
上列被告因竊盜案件（98年度偵續字第103號），經原告提起附
帶民事訴訟，請求損害賠償，本院判決如下︰
    主    文
被告應給付原告新臺幣伍拾玖萬元及自民國九十九年十月二十七
日起至清償日止按週年利率百分之五計算之利息。
本判決第一項於原告以新臺幣壹拾玖萬陸仟陸佰陸拾柒元供擔保
後，得為假執行，但被告以新臺幣伍拾玖萬元預供擔保，得免為
假執行。原告其餘之訴及假執行之聲請均駁回。
    事 實 及 理 由
壹、程序部分：
一、按因犯罪而受損害之人，於刑事訴訟程序得附帶提起民事訴
    訟，對於被告及依民法負賠償責任之人，請求回復其損害。
    前項請求之範圍，依民法之規定；刑事訴訟法第487 條定有
    明文。被告因竊盜案件，經本院判處有期徒刑1年2月，原告
    因此受有財產上損害，提起本件附帶民事訴訟核無不合，應
    予准許。
二、按訴狀送達後，原告不得將原訴變更或追加他訴，但擴張或
    減縮應受判決事項之聲明者不在此限，民事訴訟法第255 條
    第1項第3款定有明文。本件原告起訴時請求被告給付新臺幣
    （下同）3,465,000元及自起訴狀繕本送達翌日起至清償日
    止，按年息5﹪計算之利息，惟於言詞辯論期日中，變更為
    請求被告給付1,686,944元，核屬應受判決事項聲明之減縮
    ，故原告訴之變更，核無不合，應予准許。
貳、實體部分：
一、原告主張：被告擔任址設於嘉義縣新港鄉安和村番婆119號
    之「合榮環保科技公司」（下稱合榮公司）之實際負責人。
    訴外人郭哲羽自稱「郭文合」，以合榮公司為其印製之「合
    榮公司執行總監」名片對外發放。被告與郭哲羽於民國98年
    1月2日與訴外人柯志勳商談買賣砂石事宜，並由郭哲羽代表
    合榮公司簽訂合約書，約定由柯志勳提供並運送砂石至合榮
    公司，合榮公司自行負責破碎石頭加工（俗稱打碎石），而
    砂石加工，需藉挖土機及破碎機施作，故柯志勳介紹原告經
    營之大宜企業社為合榮公司從事破碎石頭加工業務，而由原
    告之胞弟李明宜於98年1月5日載運原告所有之PC200-5小松
    牌機號57998號之挖土機及破碎機各一台（下稱上開機具）
    至合榮公司與郭哲羽接洽，俟郭哲羽與被告電話請示後，約
    定每日工資11,000元，1星期結算1次，李明宜遂將上開機具
    上鎖並自行保管鑰匙，而將機具暫放合榮公司內以俟日後工
    作之用。柯志勳亦於當日載運砂石至合榮公司，但被告及郭
    哲羽均未依約給付貨款，柯志勳即未繼續載運砂石，被告與
    郭哲羽為圖施壓柯志勳供貨並藉以填補其損害，竟共同基於
    意圖為自己不法所有之犯意聯絡，由郭哲羽於98年1月底至2
    月17日前之某日，僱請不知情之電機師傅及拖板車司機竊取
    上開機具至渠等知悉而得實力支配之處所置放。原告所有之
    PC200-5小松牌機號57998號之挖土機及破碎機各一台分別以
    500,000元及90,000元買入，被告竊取上開機具致無從以該
    機具工作之損失為1,096,944元，合計上開金額為1,686,944
    元為原告受有之損害，爰依民法第184條規定，提起本訴，
    並聲明：(一)被告應給付原告1,686,944元，並自起訴狀繕本
    送達翌日起至清償日止按年息5﹪計算之利息。(二)願供擔保
    ，請准宣告假執行。
二、被告則以：伊並未竊取上開機具云云。並聲明：原告之訴駁
    回。
三、本院得心證之理由：
  (一)按就刑事訴訟所調查之證據，視為就附帶民事訴訟亦經調查
    。附帶民事訴訟之判決，應以刑事訴訟判決所認定之事實為
    據；刑事訴訟法第499條第1項、第500條亦有明文。經查：
  1.被告自認伊為合榮公司實際負責人，另上開機具為原告所有
    ，於98年1月底至同年2月17日前之某日被竊等事實，業經被
    告供述在卷，亦有原告、共犯郭哲羽於刑事審理證述足憑，
    復有被害報告書、買賣合約書及讓渡證書在卷可稽（見98年
    度偵字第6607號偵卷第10頁、本院刑事卷第146、77、122頁
    ，警卷第61-63頁），堪信可採。
  2.被告與共犯郭哲羽共同竊取上開機具事實：
  證人柯志勳介紹原告、李明宜至合榮公司與證人郭哲羽商談
    打碎石業務，證人李明宜於98年1月5日載運上開機具至合榮
    公司與證人郭哲羽接洽等情，業據證人柯志勳審理中證述可
    明，核與原告及證人李明宜審理中證述情節相符（見本院刑
    事卷第107、76、88、93頁）。證人李明宜到庭結證：98年2
    月17日至合榮公司發現挖土機及破碎機被竊，郭哲羽說他們
    請外面的電機師傅和拖板車把挖土機移到被告倉庫，被告及
    郭哲羽並告知以1星期為限即可返還上開機具，被告叫郭哲
    羽簽立保管及返還機具之文書等語明確；證人郭哲羽到庭結
    證：伊當日確曾簽立保管及返還機具之文書等語，被告亦稱
    證人郭哲羽將上開機具移至別處工作等語，復有上開文書在
    卷可稽（見本院刑事卷第77-78、90、115、146頁、警卷第
    64頁）。佐以證人李明宜提出98年2月17日對話錄音光碟，
    經本院刑事庭製作逐字譯文，被告對此均無意見（見本院刑
    事卷第138頁），觀之證人郭哲羽當日陳稱：「沒關係，我
    想不用1個禮拜的時間就能讓你們牽回去了，我加減補貼你
    們...」等語，核與上開文書內容記載「1星期後（98年2月2
    4日）由郭文合（即郭哲羽）歸還大宜企業社，此期間由郭
    文合保管」一致，足見上開機具確係置於證人郭哲羽實力支
    配之下無訛（見98年度偵續字第103號偵卷第24頁），益徵
    共犯郭哲羽自合榮公司竊取上開機具並移至其實力支配之場
    所，即堪認定。
  共犯郭哲羽固辯稱：未見『此期間由郭文合保管』等文字，
    惟簽名乃就文書內容以示負責之意，凡具通常智識之人，均
    知詳加閱覽後始得為之，殊無未經閱讀即輕率簽名之理，況
    上開文書內容僅4行，全文僅44個字，亦無難以閱讀之情事
    ，且證人郭哲羽既得就「一星期歸還」之來由交代甚詳（見
    本院刑事卷第115頁），斷無可能就緊接其後記載之文字略
    而不見，是證人郭哲羽自係閱覽全文後始行簽名，故其上開
    辯稱顯係避重就輕，為圖脫免卸責之詞，不值採信。
  被告與共犯郭哲羽有犯意聯絡及行為分擔一情：
    觀諸98年2月17日對話譯文被告供陳：「...我現在不知道該
    怎麼發落，你1個星期後你來牽挖土機，1個星期給我來，因
    為你沒有給他一點壓力讓我來對柯志勳施壓，要他進貨給我
    。我這麼倒楣，都要我賠。不是只有他給我裝瘋賣傻，他朋
    友也是一樣給我裝瘋賣傻。先前，叫一個虎仔（台語）進來
    ，我虧了16、7萬捏！...你如果要拿回挖土機，你就和我配
    合。如果你要堅持拿回挖土機，我就沒有辦法和你配合讓你
    牽回挖土機...你給我1個禮拜的時間，不然我也沒差。柯志
    勳跟我寫合約，又說挖土機他的。柯志勳你現在要跟我怎麼
    處理？快點跟我處理完，我挖土機趕快還給人家！下個禮拜
    、下個禮拜，1個禮拜的時間。這段時間有或沒有貨這都是
    我的事情，1個星期的時間來讓我處理，這樣就好了，1個禮
    拜的時間，一到你就車子派過來把挖土機拖回去。柯志勳他
    來和我打契約我才相信他。這個禮拜不管事情處理至怎樣，
    你下個禮拜來，你叫板車來，保證你的車完整好好讓你拖走
    ，這樣好不好？」等語（見本院刑事卷第156-159頁），前
    揭譯文係原告、證人李明宜及渠等父母與柯志勳等人於98年
    2 月17日至合榮公司處理上開機具被竊而與被告及證人郭哲
    羽之對談，當日並無公權力機關介入，則被告在不知情且未
    受干擾之下所為之自由陳述，即屬特別可信，故被告自陳：
    『我這麼倒楣，都要我賠...你如果要拿回挖土機，你就和
    我配合...我挖土機趕快還給人家！』等語，足徵被告非但
    明知上開機具置放處所，且機具在其實力支配之下至為灼然
    。其次，原告證稱上開保管及返還機具之文書係被告叫證人
    郭哲羽簽立等語；證人李明宜證稱該文書內容為被告員工即
    某位戴眼鏡之先生所寫等語；證人柯志勳證稱：被告叫證人
    郭哲羽簽立上開文書等語（見本院刑事卷第94、91、105頁
    ），上開3位證人業經隔離訊問，而渠等重要證詞互核並無
    矛盾，是渠等憑信性可採，佐以被告偵查中陳稱：1個星期
    後，伊叫郭哲羽把怪手開出來等語（見98年度偵續字第103
    號偵卷第35頁），顯見被告係實際發號施令之人，而共犯郭
    哲羽係承被告之意簽立上開文書無訛，由此均足以證明被告
    明知上開機具置放處所。從而，被告自承上開機具係證人郭
    哲羽自合榮公司竊取至其他處所，復就上開機具返還與否有
    實力支配之主導權，足證被告與證人郭哲羽已建立自己持有
    及所有，故渠等有竊盜上開機具之犯意聯絡及行為分擔灼然
    至明。
  3.綜上，原告主張被告與共犯郭哲羽基於共同意圖為自己不法
    之所有，竊取其所有之上開機具，應堪採信。
  (二)按因故意或過失，不法侵害他人之權利者，負損害賠償責任
    。故意以背於善良風俗之方法，加損害於他人者亦同。違反
    保護他人之法律，致生損害於他人者，負賠償責任。但能證
    明其行為無過失者，不在此限；民法第184條定有明文。職
    是，被告共同竊取原告所有之上開機具，已如上述，故被告
    行為觸犯刑法第320條第1項規定，侵害原告上開機具之財產
    權，是被告應就原告所受損害負賠償責任。
  (三)次按負損害賠償責任者，除法律另有規定或契約另有訂定外
    ，應回復他方損害發生前之原狀。損害賠償，除法律另有規
    定或契約另有訂定外，應以填補債權人所受損害及所失利益
    為限。依通常情形，或依已定之計劃、設備或其他特別情事
    ，可得預期之利益，視為所失利益；民法第213條第1項、第
    216條亦有明文。查：
  1.原告請求PC200-5小松牌機號57998號之挖土機及破碎機各一
    台之損害：上開機具各以500,000元及90,000元買入之事實
    ，業據原告提出買賣合約書及讓渡證書為證（見警卷第62-6
    3頁），被告對此均無意見，洵堪採信。是原告請求被告賠
    償590,000萬元，即應准許。
  2.原告請求上開機具被竊取致無從工作之損失：
  按當事人主張有利於己之事實者，就其事實有舉證之責任。
    但法律別有規定，或依其情形顯失公平者，不在此限，民事
    訴訟法第277條定有明文。原告主張自上開機具失竊後，致
    其後所承包之工程需借用同行挖土機及破碎機以承作工程，
    並提出桐林村中坑溪上游坑溝土砂災害治理工程、桐林村粗
    坑野溪土砂災害治理第二期工程、眷屬宿舍拆除工程、南投
    處台中縣市轄內緊急處理與維護工程、后里馬場「馬匹實驗
    專區圍籬」工程，總計1,096,944元之挖土機數量統計表為
    證。惟查：原告上開機具雖已失竊，但仍有承作上開工程之
    情，且上開工程總計1,096,944元係承作工程給付挖土機、
    破碎機之酬勞，足徵上開機具失竊，並未使原告因此喪失承
    作工程之機會，亦即原告並無預期利益之喪失至明，是原告
    此部分請求，尚難准許。
  原告因承作上開工程而有借用同行挖土機及破碎機之支出，
    核屬所受損害無疑，此係有利於原告之事項，自應由原告負
    舉證責任，惟原告未能提出相關支出費用之證據為佐，有本
    院公務電話紀錄附卷可憑，揆之民事訴訟法第277條之規定
    ，原告未能舉證，故其主張，尚難採信。
  3.綜上，原告依據民法第184條、第213條第1項規定，請求被
    告賠償590,000元部分，應予准許，逾此範圍，即屬無據，
    應予駁回。
  4.末按給付有確定期限者，債務人自期限屆滿時起，負遲延責
    任。給付無確定期限者，債務人於債權人得請求給付時，經
    其催告而未為給付，自受催告時起，負遲延責任。其經債權
    人起訴，或依督促程式送達支付命令，與催告有同一之效力
    ；民法第229條第1、2項分別定有明文；又遲延之債務，以
    支付金錢為標的者，債權人得請求依法定利率計算之遲延利
    息。但約定利率較高者，仍從其約定利率；而應付利息之債
    務，其利率未經約定，亦無法律可據者，週年利率為百分之
    5；亦為同法第233條第1項及第203條所明定。查本件原告請
    求被告應賠償之金額，核屬未定期限性質，則其請求自附帶
    民事起訴狀繕本送達被告之翌日起，按年息5﹪計算之利息
    ，自無不合。則原告上開起訴狀繕本係於99年10月26日送達
    被告收受，有送達證書為證，則原告就其勝訴部分，請求自
    99年10月27日起至清償日止，按年息5﹪計算之利息，洵屬
    正當，應予准許。
四、本件原告陳明願供擔保，請准予宣告假執行，依刑事訴訟法
    第491條第10款規定準用民事訴訟法假執行之規定，依民事
    訴訟法第390條第2項之規定，爰就原告勝訴部分，酌定相當
    之擔保金准許之。至原告敗訴部分，其假執行之聲請亦失所
    附麗，應併駁回之。並依職權宣告被告為原告預供擔保金額
    後，得免為假執行。
五、本件判決事實已臻明確，兩造其餘攻擊防禦及舉證，核與本
    件判決結果無影響，爰不另一一論述，附此敘明。
據上論斷，原告之訴為一部有理由，一部無理由，應依刑事訴訟
法第502條、第1項、第2項、第491條第10款、民事訴訟法第390
條第2項、第392條後段判決如主文。
中    華    民    國   100    年    2     月    21    日
                  刑事第五庭    法  官  傅曉瑄
上列正本證明與原本無異。
對於本判決如有不服，應於送達後10日內，向本院提出上訴狀（
應附繕本）。
中    華    民    國   100    年    2     月    21    日
                                書記官  陳意婷